臺灣彰化地方法院刑事判決　　　　　　　 96年度易字第315號
公　訴　人　臺灣彰化地方法院檢察署檢察官
被　　　告　乙○○
被　　　告　丁○○
上列被告等因竊盜案件，經檢察官提起公訴（九十五年度偵字第
六八二九號），本院判決如下：
    主  文
乙○○共同竊盜，累犯，處有期徒刑拾月。
丁○○共同竊盜，處有期徒刑肆月，如易科罰金，以銀元佰元
折算壹日。
    事  實
一、乙○○前於民國九十三年三月十二日，因妨害自由案件，經
    臺灣臺中地方法院以九十一年度訴字第二八三八號判決，判
    處有期徒刑六月確定，於九十五年一月十六日易科罰金執行
    完畢。又丁○○（原名程貴良，綽號不良）係設於彰化縣溪
    州鄉○○村○○路一號「昶順砂石場」之挖土機司機，因經
    濟狀況不佳，思慮欠周，竟與乙○○基於意圖為自己不法所
    有之犯意聯絡，於九十五年六月八、九日間，二人共同謀議
    將「昶順砂石場」之挖土機一台（廠牌：ＫＯＭＡＴＳＵ，
    型號：ＰＣ三００－五，車身號碼：二一七三三號，引擎號
    碼：一四一三０號），以監守自盜之方式加以竊取。丁○○
    遂於九十五年六月十二日上午八時許，先將挖土機開至「昶
    順砂石場」之後方空地停放，乙○○則夥同不知情之綽號「
    福哥」之甲○○及另名真實姓名年籍不詳綽號「大胖」之成
    年男子，僱請不知名之板車司機，於同日晚上七時許，一起
    前往「昶順砂石場」，先由丁○○自「昶順砂石場」後方指
    引乙○○等人至挖土機停放地點後，將挖土機鑰匙留在車上
    ，再將新台幣（下同）二萬元交予乙○○，由乙○○將其中
    一萬元交予板車司機，丁○○旋即離開現場，乙○○則指揮
    板車司機將挖土機開上板車駛離「昶順砂石場」，並於得手
    後，將上開挖土機載往臺中縣神岡鄉大甲溪堤防邊「阿誠檳
    榔攤」旁之空地停放。乙○○於翌日（即十三日）又僱請工
    人將竊得之挖土機重新噴漆改裝，以掩人耳目，其後便以竊
    得之挖土機在臺中縣神岡鄉大甲溪堤防邊開挖砂石，並約定
    由丁○○取得三分之一的利潤。其後丁○○於同年月二十日
    ，見該台挖土機在開挖之過程中，因操作不當而多處受損，
    乃向乙○○表示要開回該台挖土機，乙○○即表示要再拿十
    五萬元才能將挖土機開回去，丁○○遂向其不知情之友人董
    勝吉（另為不起訴處分）借款十五萬元交付予乙○○，並將
    竊得之挖土機，經由董勝吉之介紹，於同年月二十日晚間十
    時許，僱請板車載往董勝吉之友人陳燻章位在苗栗縣通霄鎮
    坪頂里坪頂四十四號後方之空地停放，委請陳燻章幫忙焊接
    修補該台挖土機大臂之裂痕。嗣經「昶順砂石場」之負責人
    丙○○於同年月十三日上午七時許，發現該公司所有之上開
    挖土機失竊後報警，旋並發覺丁○○涉嫌重大，丁○○乃向
    警方自白，並帶同警方於同年月二十六日十六時三十分許，
    前往苗栗縣通霄鎮坪頂里坪頂四十四號後方空地起獲上開挖
    土機（已發還），始查悉上情。
二、案經彰化縣警察局北斗分局報請臺灣彰化地方法院檢察署檢
    察官偵查起訴。
    理  由
一、按被告以外之人於審判外之言詞或書面陳述，除法律有規定
    者外，不得作為證據。被告以外之人於偵查中向檢察官所為
    之陳述，除顯有不可信之情況者外，得為證據。被告以外之
    人於審判外之陳述，雖不符前四條之規定，而經當事人於審
    判程序同意作為證據，法院審酌該言詞陳述或書面陳述作成
    時之情況，認為適當者，亦得為證據。當事人、代理人或辯
    護人於法院調查證據時，知有第一百五十九條第一項不得為
    證據之情形，而未於言詞辯論終結前聲明異議者，視為有前
    項之同意。刑事訴訟法第一百五十九條第一項、第一百五十
    九條之一第二項、第一百五十九條之五分別定有明文。本件
    證人即被告丁○○、證人即被害人丙○○、證人許青蓉、董
    勝吉、陳燻章等於警詢中之陳述，雖屬被告以外之人於審判
    外之言詞陳述，然因被告均未於言詞辯論終結前聲明異議，
    本院復審酌該言詞陳述均係由證人出於自由意識而陳述，並
    無非法取證之情況，依刑事訴訟法第一百五十九條之五之規
    定，認該等證人於警詢之陳述，得採為認定本件犯罪事實所
    憑之證據。另關於證人丙○○、許青蓉、陳燻章、丁○○、
    董勝吉於偵查中向檢察官所為證述，均經具結，且本院審酌
    該等言詞陳述均係出於證人自由意識下所為之陳述，其於偵
    查中之證詞，亦無顯有不可信之情況，依刑事訴訟法第一百
    五十九條之一第二項規定，均得採為認定本件犯罪事實所憑
    之證據，合先敘明。
二、訊據被告丁○○對上開犯罪事實均坦承不諱，核與證人即被
    害人丙○○、丙○○之女許青蓉指訴失竊之情節相符，並經
    證人陳燻章、董勝吉、甲○○於警、偵訊中或本院審理時證
    述明確，且有贓物認領保管單、進口報單、失竊暨查獲現場
    照片、被告丁○○使用之門號0000000000號行動
    電話雙向通聯紀錄、門號0000000000號行動電話
    雙向通聯紀錄、證人董勝吉使用之門號000000000
    0號行動電話雙向通聯紀錄、被告乙○○使用之門號000
    0000000號行動電話雙向通聯紀錄等附卷可稽，堪認
    被告丁○○之自白與事實相符。
三、另訊之被告乙○○固坦承於上開時、地夥同不知情綽號「福
    哥」之甲○○及另名真實姓名年籍不詳綽號「大胖」之成年
    男子，並僱請不知名之板車司機，將停放於「昶順砂石場」
    後方之上開挖土機開上板車後，載往臺中縣神岡鄉大甲溪堤
    防邊「阿誠檳榔攤」旁之空地停放，並收受被告丁○○交付
    之二萬元等情，惟矢口否認有何竊盜之犯行，辯稱：因被告
    丁○○告知其有怪手但無工作，要伊幫其介紹工作，伊並未
    將挖土機重新噴漆，亦未向丁○○拿取十五萬元，丁○○向
    伊陳稱挖土機是其所有云云。經查：（一）被告丁○○於九
    十五年六月二十六日警詢中證稱：九十五年六月初某時，乙○○向伊表示其有工作需要一部挖土機，伊便稱有一部挖土
    機，但是公司所有，乙○○當時就要伊配合其時間，稱其會
    雇用板車去竊取，同年月十二日下午二時許，乙○○打電話
    告知板車已叫好，同日晚間七時許又以000000000
    0號電話打伊手機0000000000號，告知板車已到
    昶順砂石場，但其沒有錢可支付板車司機費用，向伊借五萬
    元，伊便開車到砂石場後方先拿二萬元給乙○○，之後伊便
    離開現場；又伊並未從乙○○處收取任何利益，因當初他稱
    有工作要做，並表示要將使用挖土機之利潤三分之一給伊，
    加上伊當時工作不順利，家庭負擔又重，一時欠考慮才會告
    知乙○○公司有一部挖土機停在砂石場後方」等語。復於偵
    查中具結證稱：「（誰先提議要偷昶順砂石場的挖土機）當
    天晚上乙○○先打電話跟我說他已經叫好板車，我先將挖土
    機放在昶順砂石場後面」、「當天板車過來時，開不進去，
    我有過去看一下，乙○○叫我不要在那邊」、「（何人將挖
    土機開上板車）乙○○」、「（乙○○為何有挖土機鑰匙）
    因為鑰匙就放在挖土機裡面」、「（當初乙○○為何叫你不
    要在現場）他叫我離開是因為怕別人認識我，不要讓他叫來
    的人看到我」、「（你跟乙○○當初在偷該部挖土機時有無
    約定如何分配）當初乙○○跟我說神岡鄉大甲溪堤防邊工程
    ，他要讓我分三分之一」、「當時我是動了歪念，才會將挖
    土機偷出來，但是我到現場發覺盜採砂石不好，所以沒有做
    ，隔幾天過去看，發現挖土機已經被噴漆，且很多地方都壞
    掉，我要把挖土機要回來，他們不讓我拿回去，還叫我拿十
    五萬元出來，我才向朋友借錢，交給乙○○」、「（挖土機
    是何人噴漆）是乙○○請工人噴漆」、「（當時跟何人借十
    五萬元交給乙○○）董勝吉借的」、「我有看到他們在噴漆
    ，改裝挖土機，隨後就開始挖砂石」等語（見偵查卷第一七
    二頁以下），其先後證述大致相符。（二）佐以卷附之被告
    丁○○使用之門號0000000000號行動電話雙向通
    聯紀錄，被告乙○○於九十五年六月初，即多次以其所持有
    之門號0000000000號行動電話與被告丁○○密集
    聯絡，迨至同年月十二日下午四時十二分許，並曾撥打一通
    電話予被告丁○○，其後自同日晚上七時十一分許至八時十
    二分許，則改以門號0000000000號行動電話，連
    續撥打多通予被告丁○○，期間基地台位置均顯示在彰化縣
    溪州鄉、二水鄉，於同日晚上十時許，被告丁○○所持用上
    開門號之基地台位置已出現在臺中縣神岡鄉，核與被告丁○○上揭於警詢中之證述相符。（三）再參酌證人甲○○於本
    院審理時曾證稱：「（你幫乙○○將挖土機運到大甲溪之後
    ，乙○○有無跟你聯絡）有的，他問我說他在大甲溪那裡有
    工作，我是否要去那裡工作，幫他看頭看尾」、「他說他有
    工作要我幫他做，一天二千元僱用我」等語。另觀之卷附之
    被告乙○○使用之門號0000000000號行動電話雙
    向通聯紀錄，被告乙○○於九十五年六月十二日下午之基地
    台位置均在彰化縣溪州、二水鄉附近，於同日晚上十時許，
    則在臺中縣神岡鄉○○○段，其後自同年月十三日起至二十
    日止，被告乙○○所持用之前開門號之基地台位置，多出現
    在臺中縣神岡鄉○○○段，且係同一基地台，反觀被告丁○○所持用行動電話門號0000000000號之雙向通聯
    紀錄，除於九十五年六月十二日晚上十時許至同年月十三日
    凌晨，基地台位置出現在臺中縣神岡鄉○○○段以外，自同
    年月十三日起至二十日止，其所持用前開門號之基地台位置
    ，多在彰化縣溪州、二水、田中等處，期間僅有幾度短時間
    出現在臺中縣神岡鄉○○○段之同一基地台位置，在在顯示
    被告乙○○自九十五年六月十三日起至同年月二十日期間，
    多在臺中縣神岡鄉大甲溪堤防邊施作工程，而被告丁○○則
    在彰化縣溪州、二水、田中等處出現。則被告丁○○前於偵
    查中證稱當初乙○○向伊陳稱其於神岡鄉大甲溪堤防邊有工
    程，乙○○願將三分之一利潤分予丁○○等情，當可信非虛
    妄，且與事實相符。從而，基上所述，堪認本件被告丁○○
    係因被告乙○○向其表示願分其大甲溪工程利潤，方興起行
    竊上開挖土機之意念，並進而與乙○○基於竊取上開挖土機
    之犯意聯絡與行為分擔，共同將該部挖土機行竊得手，是以
    本件事證明確，被告犯行均堪以認定，自應依法論科。
四、核被告等所為，均係犯刑法第三百二十條第一項竊盜罪。又
    查，被告等行為後，我國刑法業經修正，並自九十五年七月
    一日施行，關於被告等於本件竊盜犯行後，其應適用之相關
    法律已有變更，茲就與本案適用有關之條文，比較說明如下
    ：(一)刑法第三十三條第五款關於罰金刑之規定，由「罰金
    ：一元以上」修正為「罰金：新臺幣一千元以上，以百元計
    算之」，比較新、舊法結果，以舊法即行為時法較有利於被
    告。(二)共同正犯之規定，修正後僅將「二人以上共同實施
    犯罪」之用語，修正為「二人以上共同實行犯罪」，並無不
    利被告之情形。（三）被告乙○○前於九十三年三月十二日
　　，因妨害自由案件，經臺灣臺中地方法院以九十一年度訴字
  　第二八三八號判決，判處有期徒刑六月確定，於九十五年一
    月十六日易科罰金執行完畢，此有臺灣彰化地方法院檢察署
    刑案資料查註紀錄表及臺灣高等法院被告前案紀錄表等附卷
    可參，其受此有期徒刑執行完畢後，五年以內再故意犯本件
    之竊盜罪，不論依修正前之刑法第四十七條，或修正後之刑
    法第四十七條第一項之規定，均構成累犯，對被告而言並無
    有利或不利之情形。（四）被告行為後，刑法施行法第一條
    之一亦經於九十五年七月一日公布施行，刑法施行法第一條
    之一增訂施行前，依罰金罰鍰提高標準條例第一條前段、現
    行法規所定貨幣單位折算新臺幣條例第二條規定，刑法第三
    百二十條之竊盜罪中關於罰金刑部分，應提高折算為科新臺
    幣一萬五千元以下罰金，而依刑法施行法修正增訂第一條之
    一規定，刑法第三百二十條之竊盜罪關於之罰金刑部分，亦
    同為科新臺幣一萬五千元以下罰金，經比較新、舊法後，結
    果並無不同。經綜合比較新、舊法之結果，被告等於行為後
    公布施行之新法並未較為有利，依刑法第二條第一項前段規
    定，本件自應適用被告等行為時之法律論處。準此，被告丁○○與乙○○間，就本件竊盜犯行，有犯意之聯絡與行為之
    分擔，應依修正前刑法第二十八條規定論以共同正犯。又被
    告乙○○於上開有期徒刑執行完畢後，五年以內再犯本件有
    期徒刑以上之竊盜罪，應依刑法修正前第四十七條累犯規定
    加重其刑。爰審酌被告等之品行、犯罪之動機、竊盜之目的
    、渠等行竊之手段、所竊財物之價值，暨被告丁○○於案發
    後主動向警方坦白，並帶同警方取出失竊之挖土機，顯有悔
    悟之意，並已取得被害人之諒解，另被告乙○○則始終否認
    犯行，顯無悛悔之意等一切情狀，各量處如主文所示之刑。
    再查，被告丁○○行為後，刑法第四十一條第一項前段關於
    易科罰金折算標準之規定亦經修正，由「犯最重本刑為五年
    以下有期徒刑以下之刑之罪，而受六個月以下有期徒刑或拘
    役之宣告，因身體、教育、職業、家庭之關係或其他正當事
    由，執行顯有困難者，得以一元以上三元以下折算一日，易
    科罰金。」修正為「犯最重本刑為五年以下有期徒刑以下之
    刑之罪，而受六個月以下有期徒刑或拘役之宣告者，得以新
    臺幣一千元、二千元或三千元折算一日，易科罰金。」，修
    正前刑法第四十一條第一項前段之易科罰金折算標準，依修
    正刪除前之罰金罰鍰提高標準條例第二條規定，應就其原定
    數額提高為一百倍折算一日，並依現行法規所定貨幣單位折
    算新臺幣條例第二條規定，以新臺幣元三倍折算之，亦即，
    修正前刑法第四十一條第一項前段之易科罰金折算標準，應
    以銀元一百元以上三百元以下即新臺幣三百元以上九百元以
    下折算為一日，則經比較新、舊法結果，以被告行為時之法
    律較有利於被告丁○○，依刑法第二條第一項前段規定，本
    案自應適用被告行為時之法律即修正前刑法第四十一條第一
    項前段，修正前罰金罰鍰提高標準條例第二條規定，就被告
    丁○○所量處之有期徒刑，併諭知易科罰金之折算標準。
據上論斷，應依刑事訴訟法第二百九十九條第一項前段，刑法第
二條第一項前段、第三百二十條第一項，修正前刑法第二十八條
、第四十七條、第四十一條第一項前段，罰金罰鍰提高標準條例
第一條前段、修正前罰金罰鍰提高標準條例第二條，判決如主文
。
本案經檢察官陳茂亭到庭執行職務。
中　　華　　民　　國　　96　　年　　5 　　月　　18　　日
                  刑事第六庭    審判長法官    王義閔
                                法      官    鄭舜元
                                法      官    林欣苑
以上正本證明與原本無異。
如不服本判決，應於判決送達後10日內，向本院提出上訴狀（ 須
附繕本 ）。
告訴人或被害人對於判決如有不服具備理由請求檢察官上訴者，
其上訴期間之計算係以檢察官收受判決正本之日期為準。
中　　華　　民　　國　　96　　年　　5 　　月　　21　　日
                                書  記  官    洪年慶
附錄本案論罪科刑法條全文：
中華民國刑法第320條
（普通竊盜罪、竊佔罪）
意圖為自己或第三人不法之所有，而竊取他人之動產者，為竊盜
罪，處 5 年以下有期徒刑、拘役或 5 百元以下罰金。
意圖為自己或第三人不法之利益，而竊佔他人之不動產者，依前
項之規定處斷。
前二項之未遂犯罰之。
